【裁判字號】    95,交聲,1333
【裁判日期】    950731
【裁判案由】    交管條例聲異
【裁判全文】
臺灣板橋地方法院交通事件裁定        95年度交聲字第1333號
原處分機關  交通部公路總局臺北區監理所板橋監理站
異  議  人
即受處分人  甲○○
上列受處分人因違反道路交通管理處罰條例案件，對於交通部公
路總局臺北區監理所板橋監理站於中華民國九十五年六月二十九
日以板監裁字第裁四一─Ｃ00000000號違反道路交通管
理事件裁決書所為之裁決處分（原舉發案號：臺北縣政府警察局
九十五年四月十日北縣警交字第Ｃ00000000號）不服，
聲明異議，本院裁定如下：
    主  文
異議駁回。
    理  由
一、原處分意旨略以：異議人即受處分人甲○○於民國九十五年
    二月十九日晚上七時十二分許，騎乘車號ＨＶ九─二八五號
    重型機車，在臺北縣永和市○○路○段一０六巷口，因「不
    依號誌行駛紅燈右轉」之違規事實（已繳納罰鍰結案；非本
    件異議範圍），經警攔停舉發，嗣經原處分機關調查發現異
    議人未考領駕駛執照，認異議人於前揭時、地騎乘上開機車
    「不依號誌行駛紅燈右轉」時，亦有「未領有駕駛執照駕車
    」之違規（本件異議範圍），而函請原舉發機關另行舉發異
    議人「未領有駕駛執照駕車」之違規，乃依道路交通管理處
    罰條例第二十一條第一項第一款規定，裁處罰鍰新臺幣（下
    同）九千六百元。異議人則以：當時伊遭舉發紅燈右轉，伊
    向舉發員警稱未帶駕駛執照，實則駕駛執照已逾期多年並未
    辦理補發，依交路九十字第０五一四六三號函，本應依道路
    交通管理處罰條例第二十二條第一項第七款之規定裁處，但
    當時員警並未依該條款開單舉發，另以紅燈右轉之違規事實
    開單舉發，孰料伊繳納「紅燈右轉」之罰鍰後，又遭監理所
    以違反道路交通管理處罰條例第二十一條第一項第一款裁處
    ，爰依行政罰法第二十四條第二項後段規定，本件如從一重
    處罰已足以達成行政目的者，監理所自不得重複裁處，請求
    撤銷上述板監裁字第裁四一─Ｃ00000000號裁決處
    分云云，表明不服而提出異議。
二、按行為後法律或自治條例有變更者，適用行政機關最初裁處
    時之法律或自治條例；但裁處前之法律或自治條例有利於受
    處罰者，適用最有利於受處罰者之規定，行政罰法第五條定
    有明文。查本件違規行為發生後，道路交通管理處罰條例業
    於九十四年十二月二十八日修正公布，並於九十五年七月一
    日施行，惟本件違規行為發生時及原處分機關之最初裁決時
    ，均在該條例修正施行之前，揆諸上揭規定，應適用修正前
    之規定，無新舊法比較適用問題，合先敘明。次按汽車（包
    括機器腳踏車；下同）駕駛人，未領有駕駛執照駕車者，處
    六千元以上一萬二千元以下罰鍰，並當場禁止其駕駛及扣留
    其車輛牌照，道路交通管理處罰條例第二十一條第一項第一
    款定有明文。
三、經查：
（一）異議人甲○○於前揭時、地騎乘車號ＨＶ九─二八五號重
      型機車，因不依號誌行駛紅燈右轉之違規，經警當場攔停
      掣單舉發，而異議人已於九十五年三月二十八日繳納罰鍰
      結案等情，業據異議人於聲明異議狀及原處分機關於本件
      聲明異議案件移送書中分別陳明在卷，並有經異議人簽名
      之臺北縣政府警察局九十五年二月十九日北縣警交字第Ｃ
      00000000號舉發違反道路交通管理事件通知單影
      本在卷可稽，足認異議人於前揭時、地確有騎乘ＨＶ九─
      二八五號重型機車之事實。又公路監理機關已於七十五年
      、七十六年間將駕駛人駕駛執照資料電腦化，而公路監理
      機關對於考領駕駛執照者均會登錄在公路監理電腦資料檔
      案，以異議人係六十一年次之年紀，年滿十八歲後可考領
      駕駛執照來看，如異議人確有考領駕駛執照，則公路監理
      機關之電腦資料檔案中應有此部分紀錄，惟經以電腦查詢
      異議人之駕駛人駕駛執照情形，結果顯示並無異議人考領
      任何駕駛執照之相關紀錄等情，此據原處分機關於聲明異
      議案件移送書意見欄陳明詳實，並有本院辦理刑事案件電
      話紀錄查詢表、本院職權查詢之「證號查詢汽車駕駛人」
      、「證號查詢機車駕駛人」資料各一紙附卷可稽，顯見異
      議人迄未曾考領任何駕駛執照，其係未領有駕駛執照之人
      甚明，自不得騎乘重型機車行駛於道路上。是異議人於上
      揭時地，確未領有駕駛執照騎乘ＨＶ九─二八五號重型機
      車之事實，洵堪認定。異議人空言辯稱其駕駛執照僅係逾
      期多年未辦理補發，應依道路交通管理處罰條例第二十二
      條第一項第七款之規定裁處云云，顯與事實不符，不足採
      信。
（二）至異議人另辯稱其騎乘機車紅燈右轉之違規既經裁處並繳
      納罰鍰，本件不應重複裁處云云。惟按所謂「一事不再罰
      」或「一事不二罰」原則，就行政制裁而言，係指違法行
      為人之同一違法行為，亦即其基於單一之決定，或自然意
      義下之單一行為，違反數個法律；其與通常複數之違反行
      政義務行為，係由於各別之決意或自然意義下之複數行為
      有別，不得以同一事實和同一依據，給予兩次以上行政處
      罰。反之，為達行政「合目的性」之要求，遇有數個違反
      行政義務之行為，應分別處罰，是倘行為人之違規行為可
      得評價為二行為，就各該行政義務違反行為各為裁處，尚
      不致認為逾越必要程度而與比例原則相違（司法院大法官
      會議解釋釋字第五０三號解釋意旨暨曾華松大法官協同意
      見書意旨參照）。查本件異議人未領有駕駛執照而騎乘上
      開重型機車，自係違反道路交通管理處罰條例之單一違規
      行為，而其騎乘上開機車行經前揭時、地，另於燈號顯示
      為紅燈時，逕行右轉而闖紅燈，核係另一違反交通違規行
      為。是以，異議人上開未領有駕駛執照而騎乘機車及闖紅
      燈之二行為，前後明顯可分，各均屬於違反道路交通管理
      處罰條例之違規行為，依據行政罰法第二十五條規定：「
      數行為違反同一或不同行政法上義務之規定者，分別處罰
      之」，是異議人上開所辯，亦屬卸責之詞，洵無足採。
（三）末查，本件臺北縣政府警察局九十五年四月十日北縣警交
      字第Ｃ00000000號舉發違反道路交通管理事件通
      知單，前經臺北縣政府警察局以掛號郵寄至異議人之住所
      地址臺北縣永和市○○路一八三巷二弄四號，嗣於九十五
      年四月十二日經異議人之同居人「陳惠寶」簽收無訛，此
      有原舉發機關交寄大宗掛號函件存根、郵局掛號郵件收件
      回執（上蓋有「陳惠寶」之印文）影本各一件附卷可稽，
      足認上開舉發通知單已合法送達於異議人。又本件經查並
      無異議人於舉發通知單所載之應到案日期即九十五年五月
      十日前向原處分機關繳納「未領有駕駛執照駕車」違規之
      罰鍰，或到案陳述之情形，亦有本院辦理刑事案件電話紀
      錄查詢表一件可按，是異議人於舉法通知單合法送達後逾
      應到案期限三十日以上仍未到案，原處分機關依違反道路
      交通管理事件統一裁罰標準表，對於異議人逕行裁處最高
      罰鍰九千六百元，於法並無不合，附此敘明。
四、綜上所述，異議人未領有駕駛執照而於前揭時、地騎乘機車
    之違規行為，洵堪認定，異議人上開所辯均無足採。從而，
    原處分機關援引上揭規定，裁處罰鍰九千六百元，於法有據
    ，是本件異議為無理由，應予駁回。
據上論斷，應依道路交通管理處罰條例第八十七條第二項，道路
交通案件處理辦法第十九條，裁定如主文。
中    華    民    國    95    年    7     月    31    日
                  交通法庭法  官 楊志雄
以上正本證明與原本無異。
如不服本裁定應於送達後五日內向本院提出抗告狀
                          書記官  陳春銘
中    華    民    國    95    年    8     月    1     日


司法院資訊處製作；財團法人民間司法改革基金會備份。
